【裁判字號】    99,消債更,181
【裁判日期】    990917
【裁判案由】    更生事件
【裁判全文】
臺灣臺中地方法院民事裁定           99年度消債更字第181號
    聲  請  人
    即  債務人  丙○○
    相  對  人
    即  債權人  行政院勞工委員會勞工保險局
    法定代理人  陳益民
    代  理  人  塗文芳
    相  對  人
    即  債權人  台北富邦商業銀行股份有限公司
    法定代理人  寅○○
    代  理  人  林晉校
    相  對  人
    即  債權人  國泰世華商業銀行股份有限公司
    法定代理人  丁○○
    代  理  人  顏雅如
    相  對  人
    即  債權人  戊○(台灣)商業銀行股份有限公司
                （含「美商戊○銀行股份有限公司」）
    法定代理人  子○○
    相  對  人
    即  債權人  渣打國際商業銀行股份有限公司
    法定代理人  癸○○
    代  理  人  陳毅鴻
    相  對  人
    即  債權人  甲○（台灣）商業銀行股份有限公司
              （原「香港商香港上海匯豐銀行股份有限公司」）
    法定代理人  辛○○
    相  對  人
    即  債權人  遠東國際商業銀行股份有限公司
                （原「友邦國際信用卡股份有限公司」）
    法定代理人  己○○
    代  理  人  許家仁
    相  對  人
    即  債權人  玉山商業銀行股份有限公司
    法定代理人  壬○○
    代  理  人  張智強
    相  對  人
    即  債權人  萬泰商業銀行股份有限公司
    法定代理人  丑○○
    代  理  人  王裕仁
    相  對  人
    即  債權人  台新國際商業銀行股份有限公司
    法定代理人  乙○○
    代  理  人  洪永鴻
    相  對  人
    即  債權人  台灣美國運通國際股份有限公司
    法定代理人  庚○○
上列當事人間消費者債務清理事件，債務人聲請更生，本院裁定
如下：
    主    文
聲請人即債務人丙○○自中華民國99年 9月17日16時起開始更生
程序。
    理    由
一、按債務人與金融機構協商成立者，不得聲請更生或清算，但
    因不可歸責於己之事由，致履行顯有重大困難者，不在此限
    ；本條例施行前，債務人依金融主管機關協調成立之中華民
    國銀行公會會員辦理消費金融案件無擔保債務協商機制與金
    融機構成立之協商，準用前項之規定，消費者債務清理條例
    第151條第5項、第 6項分別定有明文。又聲請更生或清算不
    合程式或不備其他要件者，法院應以裁定駁回之，但其情形
    可以補正者，法院應定期間先命補正，復為同條例第八條所
    明定。
二、本件聲請人即債務人主張因財產及收入不足以清償債務（95
    年間債務2,325,687元），前曾於95年6月28日依照中華民國
    銀行公會會員辦理消費金融案件無擔保債務協商機制與金融
    機構成立協商，自95年7月起，分120期，利率0%，且每月10
    日清償新台幣19,381元，惟因聲請人每月薪資僅約17,000元
    ，在扣除自己生活必要費用後，實無法依協商條件履行，期
    間由配偶幫忙而依約履行，嗣於99年 3月工作（任職「安傑
    事業有限公司」，負責人「方寶蓮」即債務人之配偶）遭資
    遣且與配偶離婚，始行毀諾，故聲請人無力繼續履行原協商
    條件，顯係因非可歸責於己之事由致履行有重大困難等語，
    業據提出無擔保債務還款計劃在卷可按。從而，債務人主張
    無法清償債務（聲請更生時債務 1,468,859元）等語，應堪
    採信。
三、然查，本件經依職權向各金融機關債權人函查債務人消費明
    細紀錄顯示，債務人消費內容為遊樂｛美西旅遊（89年12月
    30日27,000元、27,000元）、華旅網際旅行社（93年11月17
    日4,200元）｝、百貨公司｛新光三越（90年 2月13日5,790
    元、93年 2月14日420元、94年11月26日990元）、廣三崇光
    貨百貨（92年3月8日2,980元、93年 3月14日1,341元、94年
    11月30日3,650元）｝、預借現金及信用貸款｛90年4月27,0
    00元、90年5月33,000元、90年6月33,000元、90年7月70,00
    0元、90年8月40,000元、90年9月30,000元、90年10月30,00
    0元、90年11月45,000元、90年12月25,000元、91年1月52,0
    00元、91年3月103,000元、91年5月12,000元、91年7月20,0
    00元、91年8月15,000元、91年9月120,000元、91年10月10,
    000元、91年11月10,000元、91年12月10,000元、92年1月20
    ,000元、92年3月50,000元、92年4月75,000元、92年5月25,
    000元、92年6月25,000元、92年7月25,000元、92年8月25,0
    00元、92年10月55,000元、92年11月20,000元、92年12月33
    ,000元、93年2月4,000元、93年3月189,000元、93年4月52,
    056元、93年5月83,000元、93年6月37,000元、93年7月12,0
    00元、93年8月55,000元、93年9月111,000元、93年10月24,
    123元、93年11月13,000元、93年12月10,000元、94年3月21
    ,000元、94年4月40,000元、94年8月27,000元、94年9月7,5
    00元、94年10月10,000元、94年11月7,000元、95年1月13,0
    00元、95年3月5,000元｝、交通｛金弘笙實業（93年 1月17
    日800元、93年 2月16日796元、93年9月6日3,272元、847元
    、94年1月12日1,598元)、旭益汽車（93年 2月22日770元）
    、吉隆汽車機電行（92年4月28日2,000元、93年2月10日10,
    500元、93年3月3日11,000元、93年8月20日2,300元、94年3
    月7日2,900元）、上昇福汽車（94年2月 4日2,800元）｝、
    其他｛燦坤實業（93年5月 2日9,420元）、91年燃料費（91
    年12月27日6,210元）、文化壺藝茗坊（94年8月13日27,000
    元）、 銓綸汽車修配廠（94年11月29日7,875元）、飛登科
    技（94年12月14日4,000元、95年2月15日10,300元）、紅陽
    金流（95年3月16日3,000元）、歐克遊樂公司（93年 4月13
    日4,000元）、高閣旅館（94年12月 3日1,280元）、交通裁
    決所 （93年12月26日2,400元、6,210元、2,400元）、裕福
    企業（93年2月28日1,110元）、啟笙專業音響（93年2月9日
    900元、93年2月21日600元）、台興電子（93年7月29日1,28
    0元）、全電通企業社（94年2月17日1,100元）、帝苑HOTEL
    （94年2月19日1,580元）、開普洋酒（94年2月24日1,064元
    ）、仙人掌餐廳（94年3月 6日520元）、廣三崇光（餐廳）
    93年3月14日968元）、台中牛排館（93年5月26日876元）、
    鈞越行動電腦專賣店（93年4月1日31,000元）、高島健康生
    活館（94年5月25日3,000元）、THE ME（93年3月13日1,278
    元）｝等 ｛其餘郵購/聚來、家樂福、加油站、瓏軒公司、
    電信費、墊腳石圖書文化廣場、實惠百貨、鑽贊企業公司愛
    買吉安、中偉照相器材、醫院、原野牧場、僑品電腦、全國
    電子、好樂迪KTV、明台產物保險、A&D、台灣衛博科技、裕
    毛屋、寶島鐘錶、全電通企業、家樂福興農超市、地球村語
    文、振宇五金、墊腳石圖書、天弓科技、振宇五金、圖書城
    、特力翠豐、燦坤實業、黛安芬、康士美、光碟補給站、10
    4人力銀行、捷修網公司、美兆診所未予列計｝等 ，而其每
    月消費額度時有逾越薪資總額之情事，此有債權人提出之消
    費帳明細及本院製作之消費明細表（進行單）附卷可稽，如
    是上述消費性質非生活必要之支出，而係奢侈、浪費之性質
    。惟因債務人既因債務負擔沈重，本院仍准其更生。
四、又債務人之消費內容既如前述，核與消費者債務清理條例第
    134條第4款所稱：「浪費、賭博或其他投機行為，致財產顯
    然減少或負擔過重之債務」等不免責事由相當。再經本院訊
    問各該債權人亦表明反對債務人之更生聲請，未來本件更生
    程序，恐將因其更生方案無法獲致債權人會議通過或法院認
    可而宣告清算，徒增程序勞費，欠缺實益。惟，本院仍認應
    准債務人進入更生程序，提供其更生方案付諸表決之機會，
    爰裁定如主文。
中    華    民    國    99    年    9     月    17    日
                  民事庭法  官            顏世傑
上為正本係照原本作成
本件不得抗告
本裁定已於99年9月17日16時公告。
中    華    民    國    99    年    9     月    17    日
                        書記官            蘇文熙

司法院資訊處製作；財團法人民間司法改革基金會備份。
